ACORDAO-COMPLETO-2536361

ACÓRDÃO 7170/2022 ATA 40/2022 - SEGUNDA CÂMARA

VISTOS, relatados e discutidos estes autos de tomada de contas especial instaurada pelo Ministério da Mulher, da Família e dos Direitos Humanos, em desfavor de Neusa das Dores Pereira (CPF: XXX.828.907-XX) e Centro de Documentação e Informação Coisa de Mulher (CNPJ: 01.213.019/0001-89) , em razão de não comprovação da regular aplicação dos recursos repassados pela União por meio do Convênio 00164/2010, registro Siafi 749501, (peça 5) firmado entre a Secretaria de Políticas para as Mulheres e Centro de Documentação e Informação Coisa de Mulher.
ACORDAM os Ministros do Tribunal de Contas da União, reunidos em Sessão da 2ª Câmara, ante as razões expostas pelo Relator, em:
9.1. considerar revéis os responsáveis Neusa das Dores Pereira (CPF: XXX.828.907-XX) e Centro de Documentação e Informação Coisa de Mulher (CNPJ: 01.213.019/0001-89) , para todos os efeitos, dando-se prosseguimento ao processo, com fulcro no art. 12, § 3º, da Lei 8.443/1992;
9.2. julgar irregulares, nos termos dos arts. 1º, inciso I, 16, inciso III, alíneas "b" e "c", da Lei 8.443/1992, c/c os arts. 19 e 23, inciso III, da mesma Lei, as contas dos responsáveis Neusa das Dores Pereira (CPF: XXX.828.907-XX) e Centro de Documentação e Informação Coisa de Mulher (CNPJ: 01.213.019/0001-89) , condenando-os solidariamente ao pagamento das importâncias a seguir especificadas, atualizadas monetariamente e acrescidas dos juros de mora, calculadas a partir das datas discriminadas até a data da efetiva quitação do débito, fixando-lhe o prazo de quinze dias, para que comprove, perante o Tribunal, o recolhimento das referidas quantias aos cofres do Tesouro Nacional, nos termos do art. 23, inciso III, alínea "a", da citada lei, c/c o art. 214, inciso III, alínea "a", do Regimento Interno do TCU.
Débitos relacionados ao responsável Centro de Documentação e Informação Coisa de Mulher (CNPJ: 01.213.019/0001-89) em solidariedade com Neusa das Dores Pereira (CPF: XXX.828.907-XX) :
	Data de ocorrência
	Valor histórico (R$) 

	4/3/2011
	960,00

	4/3/2011
	2.400,00

	4/3/2011
	2.400,00

	4/3/2011
	2.400,00

	4/3/2011
	2.400,00

	4/3/2011
	720,00

	23/3/2011
	144,00

	23/3/2011
	144,00

	23/3/2011
	144,00

	23/3/2011
	144,00

	23/3/2011
	144,00

	23/3/2011
	144,00

	23/3/2011
	144,00

	23/3/2011
	144,00

	23/3/2011
	144,00

	23/3/2011
	144,00

	23/3/2011
	144,00

	23/3/2011
	144,00

	23/3/2011
	144,00

	23/3/2011
	144,00

	23/3/2011
	144,00

	23/3/2011
	144,00

	23/3/2011
	144,00

	23/3/2011
	420,00

	23/3/2011
	420,00

	23/3/2011
	420,00

	23/3/2011
	1.200,00

	23/3/2011
	1.200,00

	23/3/2011
	1.200,00

	4/4/2011
	2.976,00

	4/4/2011
	2.976,00

	4/4/2011
	1.116,00

	4/4/2011
	2.400,00

	11/4/2011
	1.200,00

	13/4/2011
	2.400,00

	13/4/2011
	180,00

	14/4/2011
	144,00

	14/4/2011
	144,00

	14/4/2011
	144,00

	15/4/2011
	144,00

	15/4/2011
	144,00

	15/4/2011
	144,00

	15/4/2011
	144,00

	15/4/2011
	144,00

	15/4/2011
	144,00

	15/4/2011
	144,00

	15/4/2011
	144,00

	18/4/2011
	144,00

	18/4/2011
	960,00

	18/4/2011
	144,00

	26/4/2011
	360,00

	3/5/2011
	2.363,00

	3/5/2011
	887,00

	3/5/2011
	420,00

	3/5/2011
	180,00

	5/5/2011
	2.400,00

	13/5/2011
	1.200,00

	15/5/2011
	144,00

	15/5/2011
	144,00

	17/5/2011
	144,00

	17/5/2011
	144,00

	17/5/2011
	144,00

	17/5/2011
	144,00

	17/5/2011
	144,00

	17/5/2011
	144,00

	17/5/2011
	144,00

	17/5/2011
	144,00

	17/5/2011
	144,00

	17/5/2011
	144,00

	17/5/2011
	144,00

	17/5/2011
	144,00

	17/5/2011
	144,00

	17/5/2011
	144,00

	17/5/2011
	144,00

	17/5/2011
	144,00

	17/5/2011
	144,00

	17/5/2011
	144,00

	17/5/2011
	144,00

	17/5/2011
	180,00

	18/5/2011
	420,00

	19/5/2011
	180,00

	20/5/2011
	35.722,00

	20/5/2011
	744,00

	20/5/2011
	744,00

	20/5/2011
	372,00

	3/6/2011
	3.600,00

	5/6/2011
	180,00

	9/6/2011
	420,00

	15/6/2011
	144,00

	15/6/2011
	144,00

	20/6/2011
	2.400,00

	20/6/2011
	372,00

	1/7/2011
	180,00

	20/7/2011
	372,00

	14/9/2011
	144,00

	14/10/2011
	144,00

	14/10/2011
	144,00

	25/10/2011
	4.000,00

	25/10/2011
	1.870,00

	11/11/2011
	144,00

	11/11/2011
	144,00

	11/11/2011
	144,00

	8/12/2011
	144,00

	8/12/2011
	144,00

	8/12/2011
	144,00

9.3. aplicar individualmente aos responsáveis Neusa das Dores Pereira (CPF: XXX.828.907-XX) e Centro de Documentação e Informação Coisa de Mulher (CNPJ: 01.213.019/0001-89) , a multa de R$ 20.000,00 prevista no art. 57 da Lei 8.443/1992 c/c o art. 267 do Regimento Interno do TCU, fixando-lhe o prazo de quinze dias, a contar da notificação, para que comprove, perante o Tribunal (art. 214, III, alínea "a", do Regimento Interno do TCU) , o recolhimento da dívida aos cofres do Tesouro Nacional, atualizada monetariamente desde a data deste acórdão até a data do efetivo recolhimento, se paga após o vencimento, na forma da legislação em vigor;
9.4. autorizar, desde logo, a cobrança judicial das dívidas, caso não atendidas as notificações, na forma do disposto no art. 28, inciso II, da Lei 8.443/1992;
9.5. autorizar também, desde logo, se requerido, com fundamento no art. 26 da Lei 8.443, de 1992, c/c o art. 217, §§ 1º e 2º do Regimento Interno do TCU, o parcelamento das dívidas em até 36 parcelas, incidindo, sobre cada parcela, corrigida monetariamente, os correspondentes acréscimos legais, fixando-lhes o prazo de quinze dias, a contar do recebimento da notificação, para comprovarem, perante o Tribunal, o recolhimento da primeira parcela, e de trinta dias, a contar da parcela anterior, para comprovar os recolhimentos das demais parcelas, devendo incidir, sobre cada valor mensal, atualizado monetariamente, os juros de mora devidos, no caso do débito, na forma prevista na legislação em vigor, alertando os responsáveis de que a falta de comprovação do recolhimento de qualquer parcela importará o vencimento antecipado do saldo devedor, nos termos do § 2º do art. 217 do Regimento Interno deste Tribunal;
9.6. enviar cópia deste Acórdão, bem como do Relatório e do Voto que o fundamentarem à à Procuradoria da República no Estado do Rio de Janeiro, nos termos do à § 3º do art. 16 da Lei 8.443/1992, c/c o § 7º do art. 209 do Regimento Interno do TCU, para adoção das medidas cabíveis, informando que a presente deliberação, acompanhada do Relatório e do Voto que a fundamenta, está disponível para a consulta no endereço www.tcu.gov.br/acordaos, além de esclarecer que, caso requerido, o TCU poderá fornecer sem custos as correspondentes cópias, de forma impressa; 
9.7. informar ao Ministério da Mulher, da Família e dos Direitos Humanos e aos responsáveis que a presente deliberação, acompanhada do Relatório e do Voto que a fundamenta, está disponível para a consulta no endereço www.tcu.gov.br/acordaos, além de esclarecer que, caso requerido, o TCU poderá fornecer sem custos as correspondentes cópias, de forma impressa; e
9.8. informar à Procuradoria da República no Estado do Rio de Janeiro que, nos termos do parágrafo único do art. 62 da Resolução TCU 259/2014, os procuradores e membros do Ministério Público credenciados nesta Corte podem acessar os presentes autos de forma eletrônica e automática, ressalvados apenas os casos de eventuais peças classificadas como sigilosas, as quais requerem solicitação formal.

Tomada de contas especial instaurada pelo Ministério da Mulher, da Família e dos Direitos Humanos, em desfavor de Neusa das Dores Pereira  e Centro de Documentação e Informação Coisa de Mulher, em razão de não comprovação da regular aplicação dos recursos repassados pela União realizadas por meio do Convênio 00164/2010, registro Siafi 749501, firmado entre o Secretaria de Políticas para as Mulheres e Centro de Documentação e Informação Coisa de Mulher.

Segunda Câmara

Ministério da Mulher, da Família e dos Direitos Humanos.

3. Responsáveis: Centro de Documentação e Informação Coisa de Mulher (01.213.019/0001-89); Neusa das Dores Pereira (XXX.828.907-XX).

13.1. Ministros presentes: Bruno Dantas (Presidente), Aroldo Cedraz e Antonio Anastasia (Relator).
13.2. Ministro-Substituto presente: Marcos Bemquerer Costa.

ANTONIO ANASTASIA

Este processo trata de tomada de contas especial instaurada pelo Ministério da Mulher, da Família e dos Direitos Humanos, em desfavor de Neusa das Dores Pereira (CPF: XXX.828.907-XX) e Centro de Documentação e Informação Coisa de Mulher (CNPJ: 01.213.019/0001-89) , em razão de não comprovação da regular aplicação dos recursos repassados pela União realizadas por meio do Convênio 00164/2010, registro Siafi 749501, (peça 5) firmado entre o Secretaria de Políticas para as Mulheres e Centro de Documentação e Informação Coisa de Mulher.
2. Na sequência, transcrevo a instrução ofertada pela SecexTCE (peça 296) , que contou com a anuência do corpo diretivo (peças 297 e 298) e, ainda, com o parecer concordante do Ministério Público junto ao Tribunal (peça 299) , de lavra do douto Procurador Rodrigo Medeiros de Lima.
"INTRODUÇÃO
Cuidam os autos de tomada de contas especial instaurada por Ministério da Mulher, da Família e dos Direitos Humanos, em desfavor de Neusa das Dores Pereira (CPF: XXX.828.907-XX) e Centro de Documentação e Informação Coisa de Mulher (CNPJ: 01.213.019/0001-89) , em razão de não comprovação da regular aplicação dos recursos repassados pela União realizadas por meio do Convênio 00164/2010, registro Siafi 749501, (peça 5) firmado entre o Secretaria de Políticas para as Mulheres e Centro de Documentação e Informação Coisa de Mulher, e que tinha por objeto o instrumento descrito como "Geral:  Levar diretamente  a 200 mulheres moradoras de 20 comunidades do município do Rio de Janeiro  temas, discussão e ações  de prevenção à  violência contra as mulheres  através de oficinas , encontros e seminários  de forma a facilitar o acesso destas  mulheres ao exercício de seus direitos,  ajudando-as a enfrentar a violência generalizada contra elas praticada.  Específicos:  -Mobilizar e capacitar 200 mulheres e adolescentes de 20 comunidades do município do Rio de Janeiro (10 beneficiárias para cada comunidade) distribuídas por diversas regiões do município do Rio de Janeiro para atuarem como multiplicadoras de ações de prevenção à violência contra as mulheres e meninas nas suas comunidades.  -Fazer um levantamento da atual situação de violência contra mulheres nas comunidades  trabalhadas;  -Capacitar e assessorar profissionais e instituições governamentais  que atuam diretamente nas comunidades participantes  para a identificação e intervenção no fenômeno da violência contra a mulher;  -Formular ações conjuntas e articuladas visando o empoderamento e o protagonismo de mulheres, meninas e adolescentes dentro de suas famílias e comunidades.  -Fomentar, subsidiar e acompanhar a implementação de Políticas Públicas para o enfrentamento da violência, do comércio e do tráfico sexual utilizando-se meninas crianças e adolescentes.  -Estimular, através de Oficinas Temáticas, a participação nas atividades em defesa dos Direitos Sexuais, possibilitando amplo diálogo entre as participantes, famílias e comunidades.  -Desenvolver uma campanha de comunicação, com maior ênfase no período de 25 de Novembro a 10 de Dezembro, sobre violência  contra mulheres  nas comunidades-alvos".
HISTÓRICO
Em 24/3/2016, com fundamento na IN/TCU 71/2012, alterada pela IN/TCU 76/2016 e DN/TCU 155/2016, o dirigente da instituição Ministério da Mulher, da Família e dos Direitos Humanos autorizou a instauração da tomada de contas especial (peça 239) . O processo foi registrado no sistema e-TCE com o número 2093/2018.
O Convênio 00164/2010, registro Siafi 749501, foi firmado no valor de R$ 165.000,00, sendo R$ 150.000,00 à conta do concedente e R$ 15.000,00 referentes à contrapartida do convenente. Teve vigência de 15/10/2010 a 16/3/2012, com prazo para apresentação da prestação de contas em 15/4/2012. Os repasses efetivos da União totalizaram R$ 150.000,00 (peça 10) , sendo R$ 93.280,00, em 26/10/2010 e R$ 56.720, em 17/6/2010.
A prestação de contas e complementações enviadas foram analisadas por meio dos documentos constantes nas peças 21 e 22.
	O fundamento para a instauração da Tomada de Contas Especial, conforme consignado na matriz de responsabilização elaborada pelo tomador de contas, foi a constatação da seguinte irregularidade: 
Impugnação de despesas, realizadas em desacordo com as disposições do plano de trabalho aprovado e termo de convênio celebrado.
Os responsáveis arrolados na fase interna foram devidamente comunicados e, diante da ausência de justificativas suficientes para elidir a irregularidade e da não devolução dos recursos, instaurou-se a tomada de contas especial.
	No relatório (peça 266) , o tomador de contas concluiu que o prejuízo importaria no valor original de R$ 150.000,00, imputando-se a responsabilidade a Neusa das Dores Pereira, Diretora Executiva, no período de 21/10/2010 a 26/10/2014, na condição de dirigente e Centro de Documentação e Informação Coisa de Mulher, na condição de contratado. 
	Em 27/4/2020, a Controladoria-Geral da União emitiu o relatório de auditoria (peça 269) , em concordância com o relatório do tomador de contas. O certificado de auditoria e o parecer do dirigente do órgão de controle interno concluíram pela irregularidade das presentes contas (peças 270 e 271) .
	Em 14/5/2020, o ministro responsável pela área atestou haver tomado conhecimento das conclusões contidas no relatório e certificado de auditoria, bem como do parecer conclusivo do dirigente do órgão de controle interno, manifestando-se pela irregularidade das contas, e determinou o encaminhamento do processo ao Tribunal de Contas da União (peça 272) .
Na instrução inicial (peça 276) , analisando-se os documentos nos autos, concluiu-se pela necessidade de realização de citação para a seguinte irregularidade: 
Irregularidade 1: divergência total ou parcial entre a movimentação financeira e os documentos de despesa apresentados, no âmbito do Convênio 00164/2010.
	Evidências da irregularidade: documentos técnicos presentes nas peças 8 e 22.
	Normas infringidas: Art. 37, caput, c/c o art. 70, parágrafo único, da Constituição da República Federativa do Brasil; art. 93, do Decreto-lei 200/1967; art. 66, do Decreto 93.872/1986; Art. 82, Inciso II, alínea "c" da Portaria Interministerial 5072011e Cláusula Segunda, inciso II, Alíneas "l e m".
	Débitos relacionados aos responsáveis Centro de Documentação e Informação Coisa de Mulher (CNPJ: 01.213.019/0001-89) e Neusa das Dores Pereira (CPF: XXX.828.907-XX) :
	Data de ocorrência
	Valor histórico (R$) 

	4/3/2011
	960,00

	4/3/2011
	2.400,00

	4/3/2011
	2.400,00

	4/3/2011
	2.400,00

	4/3/2011
	2.400,00

	4/3/2011
	720,00

	23/3/2011
	144,00

	23/3/2011
	144,00

	23/3/2011
	144,00

	23/3/2011
	144,00

	23/3/2011
	144,00

	23/3/2011
	144,00

	23/3/2011
	144,00

	23/3/2011
	144,00

	23/3/2011
	144,00

	23/3/2011
	144,00

	23/3/2011
	144,00

	23/3/2011
	144,00

	23/3/2011
	144,00

	23/3/2011
	144,00

	23/3/2011
	144,00

	23/3/2011
	144,00

	23/3/2011
	144,00

	23/3/2011
	420,00

	23/3/2011
	420,00

	23/3/2011
	420,00

	23/3/2011
	1.200,00

	23/3/2011
	1.200,00

	23/3/2011
	1.200,00

	4/4/2011
	2.976,00

	4/4/2011
	2.976,00

	4/4/2011
	1.116,00

	4/4/2011
	2.400,00

	11/4/2011
	1.200,00

	13/4/2011
	2.400,00

	13/4/2011
	180,00

	14/4/2011
	144,00

	14/4/2011
	144,00

	14/4/2011
	144,00

	15/4/2011
	144,00

	15/4/2011
	144,00

	15/4/2011
	144,00

	15/4/2011
	144,00

	15/4/2011
	144,00

	15/4/2011
	144,00

	15/4/2011
	144,00

	15/4/2011
	144,00

	18/4/2011
	144,00

	18/4/2011
	960,00

	18/4/2011
	144,00

	26/4/2011
	360,00

	3/5/2011
	2.363,00

	3/5/2011
	887,00

	3/5/2011
	420,00

	3/5/2011
	180,00

	5/5/2011
	2.400,00

	13/5/2011
	1.200,00

	15/5/2011
	144,00

	15/5/2011
	144,00

	17/5/2011
	144,00

	17/5/2011
	144,00

	17/5/2011
	144,00

	17/5/2011
	144,00

	17/5/2011
	144,00

	17/5/2011
	144,00

	17/5/2011
	144,00

	17/5/2011
	144,00

	17/5/2011
	144,00

	17/5/2011
	144,00

	17/5/2011
	144,00

	17/5/2011
	144,00

	17/5/2011
	144,00

	17/5/2011
	144,00

	17/5/2011
	144,00

	17/5/2011
	144,00

	17/5/2011
	144,00

	17/5/2011
	144,00

	17/5/2011
	144,00

	17/5/2011
	180,00

	18/5/2011
	420,00

	19/5/2011
	180,00

	20/5/2011
	35.722,00

	20/5/2011
	744,00

	20/5/2011
	744,00

	20/5/2011
	372,00

	3/6/2011
	3.600,00

	5/6/2011
	180,00

	9/6/2011
	420,00

	15/6/2011
	144,00

	15/6/2011
	144,00

	20/6/2011
	2.400,00

	20/6/2011
	372,00

	1/7/2011
	180,00

	20/7/2011
	372,00

	14/9/2011
	144,00

	14/10/2011
	144,00

	14/10/2011
	144,00

	25/10/2011
	4.000,00

	25/10/2011
	1.870,00

	11/11/2011
	144,00

	11/11/2011
	144,00

	11/11/2011
	144,00

	8/12/2011
	144,00

	8/12/2011
	144,00

	8/12/2011
	144,00

		Cofre credor: Tesouro Nacional.
		Responsável: Neusa das Dores Pereira (CPF: XXX.828.907-XX) .
Conduta: apresentar comprovantes de despesas sem correspondência com a movimentação financeira dos recursos repassados no âmbito do instrumento em questão.
Nexo de causalidade: A apresentação de comprovantes de despesas sem correspondência com a movimentação financeira dos recursos federais repassados no âmbito do instrumento em questão impediu o estabelecimento do nexo causal entre os referidos recursos e as despesas apresentadas, resultando na impugnação das despesas e, consequentemente, em presunção de dano ao erário.
Culpabilidade: não há excludentes de ilicitude, de culpabilidade e de punibilidade; é razoável supor que a responsável tinha consciência da ilicitude de sua conduta; era exigível conduta diversa da praticada, qual seja, comprovar a compatibilidade entre as despesas realizadas e a movimentação financeira dos recursos repassados no âmbito do instrumento. 
		Responsável: Centro de Documentação e Informação Coisa de Mulher (CNPJ: 01.213.019/0001-89) .
Conduta: apresentar comprovantes de despesas sem correspondência com a movimentação financeira dos recursos repassados no âmbito do instrumento em questão.
Nexo de causalidade: A apresentação de comprovantes de despesas sem correspondência com a movimentação financeira dos recursos federais repassados no âmbito do instrumento em questão impediu o estabelecimento do nexo causal entre os referidos recursos e as despesas apresentadas, resultando na impugnação das despesas e, consequentemente, em presunção de dano ao erário.
Culpabilidade: não há excludentes de ilicitude, de culpabilidade e de punibilidade; é razoável supor que o administrador responsável pela pessoa jurídica tinha consciência da ilicitude de sua conduta; era exigível conduta diversa da praticada, qual seja, comprovar a compatibilidade entre as despesas realizadas e a movimentação financeira dos recursos repassados no âmbito do instrumento. 
Encaminhamento: citação.
Em cumprimento ao pronunciamento da unidade (peça 278) , foi efetuada citação dos responsáveis, nos moldes adiante:
 Neusa das Dores Pereira - promovida a citação da responsável, conforme delineado adiante:
	Comunicação: Ofício 26672/2021- Secomp-4 (peça 282) 
Data da Expedição: 8/6/2021
Data da Ciência: 11/6/2021 (peça 284) 
Nome Recebedor: Francisco Firmo
Observação: Ofício enviado para o endereço do responsável, conforme pesquisa na base de dados  no sistema da Receita Federal, custodiada pelo TCU .
Prorrogações de prazo:
	Documento
	Nova data limite

	Termo (peça 287) 
	26/7/2021

Fim do prazo para a defesa: 26/7/2021
	
 Centro de Documentação e Informação Coisa de Mulher - promovida a citação do responsável, conforme delineado adiante:
	Comunicação: Ofício 26673/2021 - Seproc (peça 281) 
Data da Expedição: 8/6/2021
Data da Ciência: não houve (Mudou-se) (peça 283) 
Observação: Ofício enviado para o endereço do responsável, conforme pesquisa na base de dados  no sistema da Receita Federal, custodiada pelo TCU .
	
	Comunicação: Ofício 46165/2021 - Seproc (peça 289) 
Data da Expedição: 24/8/2021
Data da Ciência: não houve (Número inexistente) (peça 290) 
Observação: Ofício enviado para o endereço do responsável, conforme pesquisa na base de dados  no sistema da Receita Federal, custodiada pelo TCU  (peça 288) .
	
	Comunicação: Edital 1402/2021 - Seproc (peça 292) 
Data da Publicação: 20/10/2021 (peça 293) 
Fim do prazo para a defesa: 4/11/2021
	
Conforme Despacho de Conclusão das Comunicações Processuais (peça 294) , as providências inerentes às comunicações processuais foram concluídas. 
Transcorrido o prazo regimental, os responsáveis Neusa das Dores Pereira e Centro de Documentação e Informação Coisa de Mulher permaneceram silentes, devendo ser considerados reveis, nos termos do art. 12, § 3º, da Lei 8.443/1992.
ANÁLISE DOS PRESSUPOSTOS DE PROCEDIBILIDADE DA IN/TCU 71/2012
Avaliação de Viabilidade do Exercício do Contraditório e Ampla Defesa
	Verifica-se que não houve o transcurso de mais de dez anos desde o fato gerador sem que tenha havido a notificação dos responsáveis pela autoridade administrativa federal competente (art. 6º, inciso II, c/c art. 19 da IN/TCU 71/2012, modificada pela IN/TCU 76/2016) , uma vez que o fato gerador da irregularidade sancionada ocorreu em 8/12/2011, e os responsáveis foram notificados sobre a irregularidade pela autoridade administrativa competente conforme abaixo:
Neusa das Dores Pereira, por meio do ofício acostado à peça 31, recebido em 18/10/2018, conforme AR (peça 37) .
Centro de Documentação e Informação Coisa de Mulher, por meio do ofício acostado à peça 25, recebido em 21/9/2018, conforme AR (peça 237) .
Valor de Constituição da TCE 	
	Verifica-se, ainda, que o valor atualizado do débito apurado (sem juros) em 1/1/2017 é de R$ 143.473,50, portanto superior ao limite mínimo de R$ 100.000,00, na forma estabelecida conforme os arts. 6º, inciso I, e 19 da IN/TCU 71/2012, modificada pela IN/TCU 76/2016. 
OUTROS PROCESSOS/DÉBITOS NOS SISTEMAS DO TCU COM OS MESMOS RESPONSÁVEIS
	Informa-se que foi encontrado processo no Tribunal com os mesmos responsáveis:
	Responsável
	Processos

	Neusa das Dores Pereira
	Processo 002.302/2020-9 [TCE, aberto, "TCE instaurada pelo Ministério da Mulher, da Família e dos Direitos Humanos em razão de Não comprovação da regular aplicação dos recursos repassados pela União, Convênio 707659/2009, firmado com o/a Secretaria de Políticas para as Mulheres, Siafi/Siconv 707659, função Direitos da Cidadania, que teve como objeto GERAL: Este projeto objetiva capacitar diretamente 200 mulheres moradoras de 20 comunidades pobres do município do Rio de Janeiro na habilidade de debater e multiplicar nas comunidades-alvo através de atividades diversas, temas e questões relacionadas à violência contra mulheres de todas as idades, tendo como referência as leis, estudos, pesquisas e tratados nacionais e internacionais de proteção aos direitos da mulher. Indiretamente este projeto estima atingir cerca de 100.000 pessoas.  ESPECÍFICOS: -Mobilizar e capacitar 200 mulheres e adolescentes de 10 comunidades do município do Rio de Janeiro (20 beneficiárias para cada comunidade) distribuídas por diversas regiões do município do Rio de Janeiro para atuarem em ações de prevenção à violência contra as mulheres e meninas nas suas comunidades.  -Fazer um levantamento da atual situação de violência contra mulheres  nas comunidades  trabalhadas;  -Capacitar e assessorar profissionais e instituições governamentais  que atuam diretamente nas comunidades participantes  para a identificação e intervenção no fenômeno da violência;  -Formular ações conjuntas e articuladas visando o empoderamento e o protagonismo de mulheres, meninas e adolescentes dentro de suas famílias e comunidades.  -Fomentar, subsidiar e acompanhar a implementação de Políticas Públicas para o enfrentamento da violência, do comércio e do tráfico sexual utilizando-se meninas crianças e adolescentes.  -Estimular, através de Oficinas Temáticas, a participação nas atividades em defesa dos Direitos Sexuais, possibilitando amplo diálogo entre as participantes, famílias e comunidades.  -Construir página na internet para divulgar os trabalhos realizados no âmbito deste Projeto;  -Criar uma rede de mulheres  nas comunidades participantes  e seu entorno visando a prevenção, punição e erradicação da violência contra a mulher.    COMUNIDADES-ALVO:  : 1.Tavares Bastos (Catete) , 2.Vila Aliança (Bangu) , 3. Acari  4.Pavuna , 5. Vigário Geral, 6.Santa Teresa, 7.Complexo de Manguinhos , 8. Anchieta, 9.Cavalcante , 10. Costa Barros, 11. Marechal Hermes, 12. Pavuna 13. Vicente de Carvalho 14. Guadalupe  15. Campo Grande  16. Mangueira  17. Morro da Mineira (Catumbi) , 18. Quintino/Penha 19. Parada de Lucas, 20. Quintino. (nº da TCE no sistema: 2245/2018) "]

	Centro de Documentação e Informação Coisa de Mulher
	Processo 002.302/2020-9 [TCE, aberto, "TCE instaurada pelo (a) Ministério da Mulher, da Família e dos Direitos Humanos em razão de Não comprovação da regular aplicação dos recursos repassados pela União, Convênio 707659/2009, firmado com o/a Secretaria de Políticas para as Mulheres, Siafi/Siconv 707659, função Direitos da Cidadania, que teve como objeto GERAL: Este projeto objetiva capacitar diretamente 200 mulheres moradoras de 20 comunidades pobres do município do Rio de Janeiro na habilidade de debater e multiplicar nas comunidades-alvo através de atividades diversas, temas e questões relacionadas à violência contra mulheres de todas as idades, tendo como referência as leis, estudos, pesquisas e tratados nacionais e internacionais de proteção aos direitos da mulher. Indiretamente este projeto estima atingir cerca de 100.000 pessoas.  ESPECÍFICOS: -Mobilizar e capacitar 200 mulheres e adolescentes de 10 comunidades do município do Rio de Janeiro (20 beneficiárias para cada comunidade) distribuídas por diversas regiões do município do Rio de Janeiro para atuarem em ações de prevenção à violência contra as mulheres e meninas nas suas comunidades.  -Fazer um levantamento da atual situação de violência contra mulheres  nas comunidades  trabalhadas;  -Capacitar e assessorar profissionais e instituições governamentais  que atuam diretamente nas comunidades participantes  para a identificação e intervenção no fenômeno da violência;  -Formular ações conjuntas e articuladas visando o empoderamento e o protagonismo de mulheres, meninas e adolescentes dentro de suas famílias e comunidades.  -Fomentar, subsidiar e acompanhar a implementação de Políticas Públicas para o enfrentamento da violência, do comércio e do tráfico sexual utilizando-se meninas crianças e adolescentes.  -Estimular, através de Oficinas Temáticas, a participação nas atividades em defesa dos Direitos Sexuais, possibilitando amplo diálogo entre as participantes, famílias e comunidades.  -Construir página na internet para divulgar os trabalhos realizados no âmbito deste Projeto;  -Criar uma rede de mulheres  nas comunidades participantes  e seu entorno visando a prevenção, punição e erradicação da violência contra a mulher.    COMUNIDADES-ALVO:  : 1.Tavares Bastos (Catete) , 2.Vila Aliança (Bangu) , 3. Acari  4.Pavuna , 5. Vigário Geral, 6.Santa Teresa, 7.Complexo de Manguinhos , 8. Anchieta, 9.Cavalcante , 10. Costa Barros, 11. Marechal Hermes, 12. Pavuna 13. Vicente de Carvalho 14. Guadalupe  15. Campo Grande  16. Mangueira  17. Morro da Mineira (Catumbi) , 18. Quintino/Penha 19. Parada de Lucas, 20. Quintino. (nº da TCE no sistema: 2245/2018) "]

	A tomada de contas especial está, assim, devidamente constituída e em condição de ser instruída.
EXAME TÉCNICO
Da validade das notificações:
	Preliminarmente, cumpre tecer breves considerações sobre a forma como são realizadas as comunicações processuais no TCU. A esse respeito, destacam-se o art. 179, do Regimento Interno do TCU (Resolução 155, de 4/12/2002) e o art. 4º, inciso III, § 1º, da Resolução TCU 170, de 30 de junho de 2004, in verbis:
Art. 179. A citação, a audiência ou a notificação, bem como a comunicação de diligência, farse-ão:
I - mediante ciência da parte, efetivada por servidor designado, por meio eletrônico, fac-símile, telegrama ou qualquer outra forma, desde que fique confirmada inequivocamente a entrega da comunicação ao destinatário;
II - mediante carta registrada, com aviso de recebimento que comprove a entrega no endereço do destinatário;
III - por edital publicado no Diário Oficial da União, quando o seu destinatário não for localizado
 (...) 
Art. 3º As comunicações serão dirigidas ao responsável, ou ao interessado, ou ao dirigente de órgão ou entidade, ou ao representante legal ou ao procurador constituído nos autos, com poderes expressos no mandato para esse fim, por meio de:
I - correio eletrônico, fac-símile ou telegrama;
II - servidor designado;
III - carta registrada, com aviso de recebimento;
IV - edital publicado no Diário Oficial da União, quando o seu destinatário não for localizado, nas hipóteses em que seja necessário o exercício de defesa.
Art. 4º. Consideram-se entregues as comunicações:
I - efetivadas conforme disposto nos incisos I e II do artigo anterior, mediante confirmação da ciência do destinatário;
II - realizadas na forma prevista no inciso III do artigo anterior, com o retorno do aviso de recebimento, entregue comprovadamente no endereço do destinatário;
III - na data de publicação do edital no Diário Oficial da União, quando realizadas na forma prevista no inciso IV do artigo anterior.
§ 1º O endereço do destinatário deverá ser previamente confirmado mediante consulta aos sistemas disponíveis ao Tribunal ou a outros meios de informação, a qual deverá ser juntada ao respectivo processo.
 (...) 
	Bem se vê, portanto, que a validade da citação via postal não depende de que o aviso de recebimento seja assinado pelo próprio destinatário da comunicação, o que dispensa, no caso em tela, a entrega do AR em "mãos próprias". A exigência da norma é no sentido de o Tribunal verificar se a correspondência foi entregue no endereço correto, residindo aqui a necessidade de certeza inequívoca. 
	Não é outra a orientação da jurisprudência do TCU, conforme se verifica dos julgados a seguir transcritos:
São válidas as comunicações processuais entregues, mediante carta registrada, no endereço correto do responsável, não havendo necessidade de que o recebimento seja feito por ele próprio (Acórdão 3648/2013-TCU-Segunda Câmara, Relator Min. José Jorge) ;
É prescindível a entrega pessoal das comunicações pelo TCU, razão pela qual não há necessidade de que o aviso de recebimento seja assinado pelo próprio destinatário. Entregandose a correspondência no endereço correto do destinatário, presume-se o recebimento da citação. (Acórdão 1019/2008-TCU-Plenário, Relator Min. Benjamin Zymler) ;
As comunicações do TCU, inclusive as citações, deverão ser realizadas mediante Aviso de Recebimento - AR, via Empresa Brasileira de Correios e Telégrafos, bastando para sua validade que se demonstre que a correspondência foi entregue no endereço correto. (Acórdão 1526/2007-TCU-Plenário, Relator Min. Aroldo Cedraz) .
A validade do critério de comunicação processual do TCU foi referendada pelo Supremo Tribunal Federal, nos termos do julgamento do MS-AgR 25.816/DF, por meio do qual se afirmou a desnecessidade da ciência pessoal do interessado, entendendo-se suficiente a comprovação da entrega do "AR" no endereço do destinatário:
Ementa: agravo regimental. Mandado de segurança. Desnecessidade de intimação pessoal das decisões do tribunal de contas da união. art. 179 do regimento interno do TCU. Intimação do ato impugnado por carta registrada, iniciado o prazo do art. 18 da lei nº 1.533/51 da data constante do aviso de recebimento. Decadência reconhecida. Agravo improvido.
O envio de carta registrada com aviso de recebimento está expressamente enumerado entre os meios de comunicação de que dispõe o Tribunal de Contas da União para proceder às suas intimações.
O inciso II do art. 179 do Regimento Interno do TCU é claro ao exigir apenas a comprovação da entrega no endereço do destinatário, bastando o aviso de recebimento simples. 
Da revelia dos responsáveis Neusa das Dores Pereira e Centro de Documentação e Informação Coisa de Mulher
No caso vertente, a citação de cada um dos responsáveis (Neusa das Dores Pereira e Centro de Documentação e Informação Coisa de Mulher) se deu em endereços provenientes de pesquisas de endereços realizadas pelo TCU (vide parágrafos acima) , porquanto, devido ao insucesso de realizar a citação em endereços constantes na base de dados da Receita custodiada pelo TCU (peça 288) , buscou-se a notificação em endereços provenientes das bases de dados públicas custodiadas pelo TCU (TSE e Renach) e das bases de dados do próprio TCU.
A entrega dos ofícios citatórios nesses endereços restou comprovada, apenas, para Neusa das Dores Pereira. Porém, para Centro de Documentação e Informação Coisa de Mulher não ficou comprovada, razão pela qual promoveu-se a notificação por edital publicado no Diário Oficial da União (peça 292) 
Importante destacar que, antes de promover a citação por edital, para assegurar a ampla defesa, buscaram-se outros meios possíveis para localizar e citar os responsáveis, nos limites da razoabilidade, fazendo juntar aos autos informação comprobatória dos diferentes meios experimentados que restaram frustrados, tal como se demonstrou no item anterior da presente instrução (Acórdão 4851/2017-TCU-Primeira Câmara, Relator Min. Augusto Sherman) .
Nos processos do TCU, a revelia não leva à presunção de que seriam verdadeiras todas as imputações levantadas contra os responsáveis, diferentemente do que ocorre no processo civil, em que a revelia do réu opera a presunção da verdade dos fatos narrados pelo autor (Acórdão 1009/2018-TCU-Plenário, Relator Min. Bruno Dantas; 2369/2013 - TCU - Plenário, Relator Min. Benjamin Zymler e 2449/2013 - TCU - Plenário, Relator Min. Benjamin Zymler) . Dessa forma, a avaliação da responsabilidade do agente não pode prescindir da prova existente no processo ou para ele carreada. 
Ao não apresentar sua defesa, os responsáveis deixaram de produzir prova da regular aplicação dos recursos sob sua responsabilidade, em afronta às normas que impõem aos gestores públicos a obrigação legal de, sempre que demandados pelos órgãos de controle, apresentar os documentos que demonstrem a correta utilização das verbas públicas, a exemplo do contido no art. 93 do Decreto-Lei 200/1967: "Quem quer que utilize dinheiros públicos terá de justificar seu bom e regular emprego na conformidade das leis, regulamentos e normas emanadas das autoridades administrativas competentes." 
O procurador de Neusa das Dores Pereira chegou a pedir prorrogação de prazo para apresentação de alegações de defesa (peça 285) . Mas, não apresentou defesa.
Mesmo as alegações de defesa não sendo apresentadas, considerando o princípio da verdade real que rege esta Corte, procurou-se buscar, em manifestações dos responsáveis na fase interna desta Tomada de Contas Especial, se havia algum argumento que pudesse ser aproveitado a seu favor. 
	Os argumentos apresentados na fase interna (peça 13) não elidem as irregularidades apontadas.
Em se tratando de processo em que a parte interessada não se manifestou acerca das irregularidades imputadas, não há elementos para que se possa efetivamente aferir e reconhecer a ocorrência de boa-fé na conduta dos responsáveis, podendo este Tribunal, desde logo, proferir o julgamento de mérito pela irregularidade das contas, conforme os termos dos §§ 2º e 6º do art. 202 do Regimento Interno do TCU. (Acórdão 2064/2011-TCU-Primeira Câmara (relator Min. Ubiratan Aguiar) , 6.182/2011-TCU-1ª Câmara (relator Min. Weber de Oliveira) , 4.072/2010-TCU-1ª Câmara (Relator Min. Valmir Campelo) , 1.189/2009-TCU-1ª Câmara (Relator Min. Marcos Bemquerer) , 731/2008-TCU-Plenário (Relator Min. Aroldo Cedraz) . Ressalta-se que a análise da boa-fé relativa a pessoa jurídica de direito privado é realizada considerando as condutas de seus administradores, uma vez que os atos destes obrigam a pessoa jurídica, desde que exercidos nos limites dos poderes definidos no ato constitutivo do ente, nos termos do art. 47 do Código Civil (Acórdão 1723/2016-TCU-Plenário, Ministro-Relator Raimundo Carrero) .
Dessa forma, os responsáveis Neusa das Dores Pereira e Centro de Documentação e Informação Coisa de Mulher devem ser considerados revéis, nos termos do art. 12, § 3º, da Lei 8.443/1992, devendo as contas serem julgadas irregulares, condenando-os solidariamente ao débito apurado e aplicando-lhes a multa prevista no art. 57 da Lei 8.443/1992.
Prescrição da Pretensão Punitiva
	Vale ressaltar que a pretensão punitiva do TCU, conforme Acórdão 1441/2016-TCU-Plenário, Relator Min. Benjamin Zymler, que uniformizou a jurisprudência acerca dessa questão, subordina-se ao prazo geral de prescrição indicado no art. 205 do Código Civil, que é de dez anos, contado da data de ocorrência da irregularidade sancionada, nos termos do art. 189 do Código Civil, sendo este prazo interrompido pelo ato que ordenar a citação, a audiência ou a oitiva dos responsáveis.
No caso em exame, não ocorreu a prescrição, uma vez que a irregularidade sancionada ocorreu em 8/12/2011, e o ato de ordenação da citação ocorreu em 19/5/2021.
CONCLUSÃO
	Em face da análise promovida na seção "Exame Técnico", verifica-se que os responsáveis Neusa das Dores Pereira e Centro de Documentação e Informação Coisa de Mulher não lograram comprovar a boa e regular aplicação dos recursos, instados a se manifestar, optaram pelo silêncio, configurando a revelia, nos termos do § 3º, do art. 12, da Lei 8.443/1992. Ademais, inexistem nos autos elementos que demonstrem a boa-fé dos responsáveis ou a ocorrência de outras excludentes de culpabilidade.
Verifica-se também que não houve a prescrição da pretensão punitiva, conforme análise já realizada.
	Tendo em vista que não constam dos autos elementos que permitam reconhecer a boa-fé dos responsáveis, sugere-se que as suas contas sejam julgadas irregulares, nos termos do art. 202, § 6º, do Regimento Interno do TCU, com a imputação do débito atualizado monetariamente e acrescido de juros de mora, nos termos do art. 202, § 1º do Regimento Interno do TCU, descontado o valor eventualmente recolhido, com a aplicação da multa prevista no art. 57 da Lei 8.443/1992. Ressalta-se que a análise da boa-fé relativa a pessoa jurídica de direito privado é realizada considerando as condutas de seus administradores, uma vez que os atos destes obrigam a pessoa jurídica, desde que exercidos nos limites dos poderes definidos no ato constitutivo do ente, nos termos do art. 47 do Código Civil (Acórdão 1723/2016-TCU-Plenário, Ministro-Relator Raimundo Carrero) .
Por fim, como não houve elementos que pudessem modificar o entendimento acerca das irregularidades em apuração, mantém-se a matriz de responsabilização presente na peça 275.
PROPOSTA DE ENCAMINHAMENTO
Diante do exposto, submetemos os autos à consideração superior, propondo ao Tribunal:
considerar revéis os responsáveis Neusa das Dores Pereira (CPF: XXX.828.907-XX) e Centro de Documentação e Informação Coisa de Mulher (CNPJ: 01.213.019/0001-89) , para todos os efeitos, dando-se prosseguimento ao processo, com fulcro no art. 12, § 3º, da Lei 8.443/1992; 
julgar irregulares, nos termos dos arts. 1º, inciso I, 16, inciso III, alíneas b e c, da Lei 8.443/1992, c/c os arts. 19 e 23, inciso III, da mesma Lei, as contas dos responsáveis Neusa das Dores Pereira (CPF: XXX.828.907-XX) e Centro de Documentação e Informação Coisa de Mulher (CNPJ: 01.213.019/0001-89) , condenando-os solidariamente ao pagamento das importâncias a seguir especificadas, atualizadas monetariamente e acrescidas dos juros de mora, calculadas a partir das datas discriminadas até a data da efetiva quitação do débito, fixando-lhes o prazo de quinze dias, para que comprovem, perante o Tribunal, o recolhimento das referidas quantias aos cofres do Tesouro Nacional, nos termos do art. 23, inciso III, alínea "a", da citada lei, c/c o art. 214, inciso III, alínea "a", do Regimento Interno do TCU.  
		Débitos relacionados ao responsável Centro de Documentação e Informação Coisa de Mulher (CNPJ: 01.213.019/0001-89) em solidariedade com Neusa das Dores Pereira (CPF: XXX.828.907-XX) :
	Data de ocorrência
	Valor histórico (R$) 

	4/3/2011
	960,00

	4/3/2011
	2.400,00

	4/3/2011
	2.400,00

	4/3/2011
	2.400,00

	4/3/2011
	2.400,00

	4/3/2011
	720,00

	23/3/2011
	144,00

	23/3/2011
	144,00

	23/3/2011
	144,00

	23/3/2011
	144,00

	23/3/2011
	144,00

	23/3/2011
	144,00

	23/3/2011
	144,00

	23/3/2011
	144,00

	23/3/2011
	144,00

	23/3/2011
	144,00

	23/3/2011
	144,00

	23/3/2011
	144,00

	23/3/2011
	144,00

	23/3/2011
	144,00

	23/3/2011
	144,00

	23/3/2011
	144,00

	23/3/2011
	144,00

	23/3/2011
	420,00

	23/3/2011
	420,00

	23/3/2011
	420,00

	23/3/2011
	1.200,00

	23/3/2011
	1.200,00

	23/3/2011
	1.200,00

	4/4/2011
	2.976,00

	4/4/2011
	2.976,00

	4/4/2011
	1.116,00

	4/4/2011
	2.400,00

	11/4/2011
	1.200,00

	13/4/2011
	2.400,00

	13/4/2011
	180,00

	14/4/2011
	144,00

	14/4/2011
	144,00

	14/4/2011
	144,00

	15/4/2011
	144,00

	15/4/2011
	144,00

	15/4/2011
	144,00

	15/4/2011
	144,00

	15/4/2011
	144,00

	15/4/2011
	144,00

	15/4/2011
	144,00

	15/4/2011
	144,00

	18/4/2011
	144,00

	18/4/2011
	960,00

	18/4/2011
	144,00

	26/4/2011
	360,00

	3/5/2011
	2.363,00

	3/5/2011
	887,00

	3/5/2011
	420,00

	3/5/2011
	180,00

	5/5/2011
	2.400,00

	13/5/2011
	1.200,00

	15/5/2011
	144,00

	15/5/2011
	144,00

	17/5/2011
	144,00

	17/5/2011
	144,00

	17/5/2011
	144,00

	17/5/2011
	144,00

	17/5/2011
	144,00

	17/5/2011
	144,00

	17/5/2011
	144,00

	17/5/2011
	144,00

	17/5/2011
	144,00

	17/5/2011
	144,00

	17/5/2011
	144,00

	17/5/2011
	144,00

	17/5/2011
	144,00

	17/5/2011
	144,00

	17/5/2011
	144,00

	17/5/2011
	144,00

	17/5/2011
	144,00

	17/5/2011
	144,00

	17/5/2011
	144,00

	17/5/2011
	180,00

	18/5/2011
	420,00

	19/5/2011
	180,00

	20/5/2011
	35.722,00

	20/5/2011
	744,00

	20/5/2011
	744,00

	20/5/2011
	372,00

	3/6/2011
	3.600,00

	5/6/2011
	180,00

	9/6/2011
	420,00

	15/6/2011
	144,00

	15/6/2011
	144,00

	20/6/2011
	2.400,00

	20/6/2011
	372,00

	1/7/2011
	180,00

	20/7/2011
	372,00

	14/9/2011
	144,00

	14/10/2011
	144,00

	14/10/2011
	144,00

	25/10/2011
	4.000,00

	25/10/2011
	1.870,00

	11/11/2011
	144,00

	11/11/2011
	144,00

	11/11/2011
	144,00

	8/12/2011
	144,00

	8/12/2011
	144,00

	8/12/2011
	144,00

Valor atualizado do débito (com juros) em 11/2/2022: R$ 192.925,99.
aplicar individualmente aos responsáveis Neusa das Dores Pereira (CPF: XXX.828.907-XX) e Centro de Documentação e Informação Coisa de Mulher (CNPJ: 01.213.019/0001-89) , a multa prevista no art. 57 da Lei 8.443/1992 c/c o art. 267 do Regimento Interno do TCU, fixando-lhes o prazo de quinze dias, a contar da notificação, para que comprovem, perante o Tribunal (art. 214, III, alínea "a", do Regimento Interno do TCU) , o recolhimento da dívida aos cofres do Tesouro Nacional, atualizada monetariamente desde a data do acórdão que vier a ser proferido por este Tribunal até a data do efetivo recolhimento, se paga após o vencimento, na forma da legislação em vigor;
autorizar, desde logo, a cobrança judicial das dívidas, caso não atendidas as notificações, na forma do disposto no art. 28, inciso II, da Lei 8.443/1992;
autorizar também, desde logo, se requerido, com fundamento no art. 26, da Lei 8.443, de 1992, c/c o art. 217, §§ 1º e 2º do Regimento Interno do TCU, o parcelamento da (s) dívida (s) em até 36 parcelas, incidindo, sobre cada parcela, corrigida monetariamente, os correspondentes acréscimos legais, fixando-lhe o prazo de quinze dias, a contar do recebimento da notificação, para comprovar, perante o Tribunal, o recolhimento da primeira parcela, e de trinta dias, a contar da parcela anterior, para comprovar os recolhimentos das demais parcelas, devendo incidir, sobre cada valor mensal, atualizado monetariamente, os juros de mora devidos, no caso do débito, na forma prevista na legislação em vigor, alertando os responsáveis de que a falta de comprovação do recolhimento de qualquer parcela importará o vencimento antecipado do saldo devedor, nos termos do § 2º do art. 217 do Regimento Interno deste Tribunal; 
enviar cópia do Acórdão a ser prolatado à Procuradoria da República no Estado do RJ, nos termos do § 3º do art. 16 da Lei 8.443/1992, c/c o § 7º do art. 209 do Regimento Interno do TCU, para adoção das medidas cabíveis; e
enviar cópia do Acórdão que vier a ser proferido ao Ministério da Mulher, da Família e dos Direitos Humanos e aos responsáveis, para ciência;
informar à Procuradoria da República no Estado do RJ, ao Ministério da Mulher, da Família e dos Direitos Humanos e aos responsáveis que a presente deliberação, acompanhada do Relatório e do Voto que a fundamenta, está disponível para a consulta no endereço www.tcu.gov.br/acordaos, além de esclarecer que, caso requerido, o TCU poderá fornecer sem custos as correspondentes cópias, de forma impressa; e
informar à Procuradoria da República no Estado do RJ que, nos termos do parágrafo único do art. 62 da Resolução TCU 259/2014, os procuradores e membros do Ministério Público credenciados nesta Corte podem acessar os presentes autos de forma eletrônica e automática, ressalvados apenas os casos de eventuais peças classificadas como sigilosas, as quais requerem solicitação formal."

Robson Luiz Cosmo da Silva, representando Neusa das Dores Pereira.

Procurador Rodrigo Medeiros de Lima.

TOMADA DE CONTAS ESPECIAL. CENTRO DE DOCUMENTAÇÃO E INFORMAÇÃO COISA DE MULHER. NÃO COMPROVAÇÃO DA REGULAR APLICAÇÃO DOS RECURSOS. CITAÇÃO. NÃO ATENDIMENTO DE DILIGÊNCIAS. REVELIA. DÉBITO E MULTA.

TOMADA DE CONTAS ESPECIAL (TCE)

Secretaria de Controle Externo de Tomada de Contas Especial (SecexTCE).

Trata-se e tomada de contas especial instaurada pelo Ministério da Mulher, da Família e dos Direitos Humanos, em desfavor de Neusa das Dores Pereira (CPF: 175.828.907-44) e Centro de Documentação e Informação Coisa de Mulher (CNPJ: 01.213.019/0001-89) , em razão de não comprovação da regular aplicação dos recursos repassados pela União realizadas por meio do Convênio 00164/2010, registro Siafi 749501, (peça 5) firmado entre a Secretaria de Políticas para as Mulheres e Centro de Documentação e Informação Coisa de Mulher.
2. O objeto do convênio consistia no apoio financeiro ao Projeto "Como uma onda: estratégias de prevenção à violência contra a mulher no Rio de Janeiro". Estavam previstas diversas ações por meio de oficinas, encontros e seminários em torno da temática de prevenção à violência contra as mulheres.
3. O convênio foi firmado no valor de R$ 165.000,00, sendo R$ 150.000,00 à conta da concedente e R$ 15.000,00 referentes à contrapartida do convenente. Teve vigência de 15/10/2010 a 16/3/2012 com prazo para apresentação da prestação de contas em 15/4/2012.
4. No âmbito do Tribunal, foram devidamente promovidas as citações de Neusa das Dores Pereira e do Centro de Documentação e Informação Coisa de Mulher (peça 294) . 
5. Transcorrido o prazo regimental, os responsáveis permaneceram silentes. Ressalta-se que foi solicitado pelo procurador da Sra. Neusa das Dores Pereira a prorrogação do prazo por 30 dias para atendimento da solicitação deste Tribunal (peça 285) . Apesar disso, a dirigente não se manifestou nos autos.
6. Adoto como minhas razões de decidir os pareceres da SecexTCE (peças 296 a 298) , endossado pelo Ministério Público (peça 299) , sem prejuízo de tecer algumas considerações.
7. Segundo relatório do tomador de contas, o fundamento para a instauração da tomada de contas especial, ocorrido em 17/9/2018, foi a constatação de irregularidade referente a impugnação de despesas que foram realizadas em desacordo com as disposições do plano de trabalho aprovado e termo de convênio celebrado.
8. O Parecer 35/2016, de 24/3/2016, que trata da análise da prestação de contas do convênio pelo ministério responsável, descreve as irregularidades encontradas na execução física e financeira que vão desde a ausência de documentos fiscais válidos, recibos de pagamento sem a devida comprovação da execução do serviço até listas de presença visivelmente forjadas e já apresentadas em outro convênio da entidade (peça 22) .
9. O Relatório 35/2018, de 12/11/2018, do tomador de contas concluiu que o prejuízo importaria no valor original de R$ 150.000,00, imputando-se a responsabilidade a Neusa das Dores Pereira, Diretora Executiva, no período de 21/10/2010 a 26/10/2014, na condição de dirigente e o Centro de Documentação e Informação Coisa de Mulher, na condição de contratado.
10. Diante da ocorrência da revelia e tendo em vista a inexistência de elementos que possam efetivamente aferir e reconhecer a ocorrência de boa-fé na conduta dos responsáveis, cabe o julgamento pela irregularidade das contas.
11. Com respeito a prescrição, entendo que deve ser adotado o entendimento preconizado na nova Resolução-TCU 344 de 11/10/2022. Segundo o normativo, as pretensões punitiva e de ressarcimento prescrevem em cinco anos, contados do termo inicial que, neste caso, é data da prestação de contas, ocorrida em 15/4/2012. 
12. O art. 5º da resolução descreve as causas interruptivas da prescrição, tais como, a citação ou qualquer ato inequívoco para apuração do fato. Verifica-se que ocorreram várias dessas causas interruptivas tais como: parecer técnico (28/4/2014 - peça 21) , parecer financeiro (24/3/2016 - peça 22) , relatório do tomador de contas (12/11/2018 - peça 266) , pronunciamento ministerial (13/5/2020 - peça 272) e as citações ocorridas já neste Tribunal (11/6/2021 e 20/10/2021 - peça 294) . Esses são alguns dos exemplos dos atos que configuraram a interrupção da prescrição. Dessa forma, não há que se falar em prescrição de nenhuma parcela de débito.
13. Portanto, alinho-me ao posicionamento nos autos, no sentido de julgar irregulares as contas dos responsáveis Neusa das Dores Pereira e o Centro de Documentação e Informação Coisa de Mulher, condenando-os ao pagamento do débito, conforme discriminado no Relatório, e aplicando-lhes a multa prevista no art. 57 da Lei 8.443/1992.
Face ao exposto, voto no sentido de que o Tribunal adota o acórdão que ora submeto à apreciação deste Colegiado.
TCU, Sala das Sessões, em 22 de novembro de 2022.
ANTONIO ANASTASIA 
Relator